臺灣臺北地方法院刑事判決　　　　　　　 96年度訴字第330號
公　訴　人　臺灣臺北地方法院檢察署檢察官
被　　　告　丁○○
選任辯護人　連兆宗律師
被　　　告　丙○○
選任辯護人　方伯勳律師
　　　　　　李建慶律師
被　　　告　甲○○
選任辯護人　鄭成東律師
上列被告等因強盜等案件，經檢察官提起公訴（95年度偵字第18
887號），被告三人於本院準備程序進行中就被訴事實均為有罪
之陳述，由本院合議庭裁定由受命法官獨任以簡式審判程序審理
，判決如下：
    主  文
丁○○、丙○○、甲○○共同以非法方法，剝奪人之行動自由，
各處有期徒刑陸月，如易科罰金，均以新臺幣貳仟元折算壹日。
丙○○、甲○○均緩刑參年。
    事  實
一、丁○○因聽信戊○○的學生推薦而加入「山基電信」直銷，
    成為乙○○之經銷商（俗稱下線直銷商），並引介親友多人
    加入，以信用貸款分期付款方式購買「山基電信」產品，期
    間丁○○又多次前去聽戊○○所教有關如何行銷「山基電信
    」的課程。詎料「山基電信」惡性倒閉，丁○○不僅無法獲
    利，反而積欠信用貸款之債務，乃找戊○○、乙○○協商處
    理，欲取回其投資款，戊○○、乙○○二人並答應處理善後
    ，惟事後並未依約出面處理，丁○○因而心生不滿，乃與丙○○、甲○○等人及多名真實姓名、年籍均不詳之成年男子
    基於共同犯意之聯絡，丁○○於民國95年7月27日下午4時許
    ，佯以協調退還「山基電信」投資款為由，約出戊○○，由
    丙○○、甲○○駕駛丁○○所有之車牌號碼3C–3188號黑色
    賓士車，將戊○○載往臺北市萬華區○○○○○路之「中華
    停車場」辦公室內控制戊○○行動自由，稍後，再由甲○○
    假借戊○○名義，約出乙○○，並由甲○○駕駛上開車輛將
    乙○○載往上揭同一地點，限制乙○○之行動自由。丁○○
    指使丙○○、甲○○及多名不詳男子分持刀棒，要求戊○○
    、乙○○應退還原約定渠等加入「山基電信」的投資款共計
    新台幣（下同）910,000元，甲○○並逼使乙○○交付其所
    有之郵局提款卡並告知提款密碼，若不從就要給戊○○、乙○○好看等恐嚇言語，使戊○○、乙○○心生畏懼，乙○○
    乃告知甲○○密碼，甲○○遂於同日下午7時23分許，持該
    郵局提款卡前往位於臺北市中正區○○○路○段68號處之龍
    口郵局分2次提領共100,000元，期間在「中華停車場」辦公
    室內之多名不詳男子，分持木製球棒及刀械毆打乙○○及戊○○，致使戊○○受有上唇撕裂傷、左上側門牙、犬齒、第
    二小臼齒脫落、牙齦撕裂傷、左上第一臼齒易位、左下腿傷
    等傷害，而丙○○並拿出疑似手槍之黑色物體，作勢拉槍機
    ，恐嚇戊○○、乙○○二人，並指示現場多名不詳男子寫下
    戊○○、乙○○住址及電話，使戊○○、乙○○心生畏懼而
    不敢報警。丙○○、甲○○及多名不詳男子為將戊○○、乙○○帶離「中華停車場」辦公室，又恐袁、官二人逃離及記
    下車號，乃以麻布袋罩頭、綑綁手腳方式限制戊○○、乙○○行動自由並使渠2人無法呼救反抗，於當晚再由甲○○駕
    駛丁○○所有車牌號碼3C–3188號黑色賓士車，將戊○○、
    乙○○由臺北市萬華區西門町載往人煙稀少之臺北縣新店市
    ○○路12號「空軍烈士公墓」，揚言要活埋二人，翌（28
    ）日上午0時1分許，甲○○再次於途中持乙○○所有之郵局
    提款卡，前往位於臺北縣新店市○○路○段177號之新店郵
    局分2次提領共94,000元，藉以避開每日提款限額，在「空
    軍烈士公墓」處，丁○○表明對於戊○○、乙○○二人之前
    在停車場辦公室內之答覆不甚滿意，並以禍不及家人之恐嚇
    言語，恐嚇戊○○、乙○○二人，戊○○、乙○○在此一身
    心恐懼及遭受脅迫下，而答應丁○○翌日再匯款110,000元
    之條件，丁○○、丙○○、甲○○始於同日凌晨1時許，將
    戊○○、乙○○載往臺北市中正區台大醫院處釋放（傷害部
    分業據戊○○、乙○○二人於檢察官偵查中撤回告訴），前
    後剝奪戊○○、乙○○二人之行動自由近9小時。
二、案經乙○○、戊○○訴由臺北市政府警察局刑事警察大隊移
    送臺灣臺北地方法院檢察署檢察官偵查起訴。
    理  由
一、本件被告丁○○、丙○○、甲○○等人所犯妨害自由罪，均
    係非死刑、無期徒刑、最輕本刑三年以上有期徒刑之罪，亦
    非高等法院管轄之第一審案件，其於本院準備程序進行中，
    就被訴事實為有罪之陳述，經法官告知簡式審判之旨，並聽
    取檢察官、被告3人及其辯護人之意見後，本院合議庭裁定
    由受命法官獨任進行簡式審判程序，是本件之證據調查，依
    刑事訴訟法第273條之2規定，不受同法第159條第1項、第16
    1條之2、第161條之3、第163條之1及第164條至第170條規定
    之限制，合先敘明。
二、上揭事實，業據被告丁○○、丙○○、甲○○等人於本院行
    準備程序及審理時坦承在卷（見本院卷第46頁及96年6月27
    日審判筆錄第2頁），核與證人即告訴人乙○○、戊○○2人
    於警詢、偵訊及本院96年6月27日審理時所證述之情節大致
    相符（證人乙○○、戊○○本院96年6月27日審理時已結證
    ：
    被告等人當時要求的金額只是她們原先投資的金額），並有
    乙○○所提出之存摺內頁影本、指認照片7張、車牌號碼
    3C-3188號車籍作業系統查詢認可資料、現場及戊○○受傷
    照片共43張、台灣大學醫學院附設醫院診斷證明書2張、行
    動電話通聯調閱查詢單、台灣大哥大股份有限公司雙向通聯
    資料查詢、遠傳電信雙向通聯資料查詢等在卷可稽（見95年
    度警聲搜字第1308號卷第44頁、第53至54頁、第66至70頁、
    第87頁、第90至127頁、第128至133頁、95年度偵字第第188
    87號卷第225、226頁、第352頁、第353至365頁），足認被
    告3人出於任意性之自白與事實相符，足採為本案判決之依
    據。是本案事證已明確，被告3人之犯行均已堪認定，均應
    予依法論科。
三、核被告丁○○、丙○○、甲○○等人之所為，均係犯刑法第
    302條第1項之妨害自由罪。被告3人與該多名真實姓名、年
    籍均不詳之成年男子就前揭犯行，均有犯意聯絡及行為分擔
    ，均為共同正犯。又按刑法第346條第1項恐嚇取財及同法第
    328條第1項、第330條第1項之結夥三人強盜罪之成立，均以
    行為人主觀上有為自己不法所有之犯意為構成要件，而如前
    所述，被告3人當時既係為取回渠等之投資款，於主觀上並
    無為自己不法所有之意圖，自不成立刑法第346條第1項、第
    328條第1項、第330條第1項之罪，起訴書雖認被告3人均涉
    犯此2罪名，然檢察官於本院96年5月23日行準備程序時，已
    表示不再主張被告3人涉犯此2罪名，應予補充說明。再查，
    刑法第302條第1項之妨害行動自由罪，係妨害他人自由之概
    括規定，故行為人具有一定之目的，以非法方法剝奪人之行
    動自由者，如以使人行無義務之事，或妨害人行使權利為目
    的，而其強暴、脅迫復已達於剝奪人之行動自由之程度，即
    祇成立本罪，不應再依同法第304條強制罪論處。蓋以此部
    分使人行無義務之事，或妨害人行使權利之低度行為，應為
    剝奪人之行動自由之高度行為所吸收，不能以其目的係在使
    人行無義務之事或妨害人行使權利，認為係觸犯刑法第302
    條第1項及第304條二罪，而依同法第55條從一重處斷（最高
    法院29年上字第2359號判例意旨參照）。查本案被告等人在
    剝奪被害人乙○○之行動自由後，雖曾命其交付郵局提款卡
    及告知密碼，使被害人行無義務之事，惟此等低度行為應均
    為剝奪被害人之行動自由之高度行為所吸收，不另論罪；另
    被告等人於剝奪被害人行動自由期間，雖有恐嚇之行為，惟
    此乃渠等欲對被害人為剝奪行動自由之強暴行為，應為剝奪
    被害人行動自由之部分行為，不再論以恐嚇罪，公訴人起訴
    認被告3人尚涉有刑法第305條之恐嚇罪，顯有誤會，應予更
    正。次查，被告等自95年7月27日下午4時許起即剝奪被害人
    乙○○、戊○○2人之行動自由，雖至翌（28）日凌晨1時許
    ，始將被害人2人載往臺北市中正區台大醫院處釋放，而讓
    被害人2人恢復行動自由，然因被告等之行為係基於同一妨
    害自由之犯意所為，且剝奪他人行動自由本具有較長時間之
    持續內涵，故此部分應屬實質一罪。被告等人以一共同行為
    同時剝奪被害人戊○○、乙○○之行動自由，係同時同地以
    一行為犯數罪名相同之剝奪行動自由罪，應依刑法第55條想
    像競合規定從一重論處。爰分別審酌被告3人雖係為取回投
    資款而犯本案之罪，然渠等之手段粗暴，對被害人乙○○、
    戊○○2人身體及心理所造成之傷害非微，惟念及渠3人均已
    坦承犯行，並已賠償被害人，取得被害人原諒，此業據被害
    人乙○○、戊○○於本院96年6月27日審理時陳述在卷，並
    有和解協議書在卷可稽（見同上偵查卷第324至326頁），足
    見被告3人已有悔意，犯後態度尚佳，及渠3人之智識程度、
    生活狀況等一切情狀，分別量處如主文所示之刑，併均諭知
    易科罰金之折算標準。末查被告丙○○、甲○○均未曾受有
    期徒刑以上刑之宣告，有臺灣高等法院被告全國前案紀錄表
    可按，渠2人因一時失慮而犯本案，經此偵審程序及刑之宣
    告等教訓，當能知所警惕，信無再犯之虞，本院認為渠2人
    前開宣告之刑，以暫不執行為適當，均併宣告緩刑3年，用
    啟自新。至於被告丁○○因於93年間因偽造文書案件，經本
    院以93年度簡字第744號判決判處有期徒刑1年6月，緩刑4年
    ，不符合緩刑之要件，故不予宣告緩刑；另扣案之番刀1把
    （於丁○○前揭住處搜索扣得）、鋁製球棒1支（於丙○○
    前揭住處搜索扣得）、木製球棒2支（於車牌號碼3C–3188
    號黑色賓士車後行李箱扣得）、伸縮警棍1支（於車牌號碼
    3C–3188號黑色賓士車右前座置物箱扣得）、鋁製球棒2支
    （於甲○○前揭住處搜索扣得），被告3人於本院96年6月27
    日審理時均陳稱此些物品與本案無關，未供本案犯罪所用，
    故均不予宣告沒收，均附此敘明。
據上論斷，應依刑事訴訟法第273條之1第1項、第299條第1項前
段，刑法第28條、第302條第1項、第55條、第41條第1項段、第
74條第1項第1款，判決如主文。
本案經檢察官林禎瑩到庭執行職務
中　　華　　民　　國　　96　　年　　7 　　月　　11　　日
　　　　　　　　　刑事第十庭    法　官　林春鈴
以上正本證明與原本無異。
如不服本判決，應於判決送達後10日內，向本院提出上訴狀。
　　　　　　　　　　　　　　　　書記官　劉俊源
中　　華　　民　　國　　96　　年　　7 　　月　　11　　日
附錄論罪科刑依據之法條全文：
刑法第302條：
私行拘禁或以其他非法方法，剝奪人之行動自由者，處五年以下
有期徒刑、拘役或三百元以下罰金。
因而致人於死者，處無期徒刑或七年以上有期徒刑，致重傷者，
處三年以上十年以下有期徒刑。
第一項之未遂犯罰之。
